【裁判字號】    92,台抗,342
【裁判日期】    920627
【裁判案由】    不當得利等
【裁判全文】
最高法院民事裁定                                九十二年度台抗字第三四二號
    抗  告  人  菲力工業股份有限公司
    法定代理人  己○○
    代  理  人  謝諒獲律師
    複 代理 人  張  勤
右抗告人因與井強企業有限公司等間請求不當得利等事件，對於中華民國九十一年十
二月十日台灣高等法院裁定（八十九年度上字第一一四０號），提起抗告，本院裁定
如左：
    主  文
抗告駁回。
抗告訴訟費用由抗告人負擔。
    理  由
按於第二審程序為訴之變更或追加，除民事訴訟法第二百五十五條第一項第二款至第
六款所定情形外，非經他造同意，不得為之，同法第四百四十六條第一項定有明文。
本件抗告人於原法院依律師倫理規範第三十條第七款、第三十一條第一項第二款、第
三十二條第一、二項及律師法第十五條之規定，追加請求「任何被上訴人（即除相對
人張正宗外之相對人，下同）二人或二人以上不得委任相同律師事務所或相同代理人
」。該法院以：抗告人於第一審程序係依買賣契約、侵權行為損害賠償請求權及不當
得利返還請求權，請求被上訴人連帶給付新台幣一百零一萬元或美金三萬七千四百零
七元（得按給付時台灣銀行賣出匯率折合新台幣給付之），及自民國八十九年一月十
二日起至清償日止，按年息百分之五計算之利息，其請求之基礎事實為：「被上訴人
丙○○○、戊○○、乙○○、丁○○○、甲○○等人分別為被上訴人井強企業有限公
司之董事長、總經理及執行業務股東，未實際繳納或繳足股款，竟為虛偽登記，致上
訴人（即抗告人）陷於錯誤，與之簽訂買賣契約，交付電動腳踏車，因而受有貨款無
法獲償之損害」，而抗告人上開追加之律師倫理規範與律師法之法律關係，其請求之
基礎事實則為「被上訴人之訴訟代理人呂偉誠律師同時代理井強企業有限公司及其股
東丙○○○、戊○○、乙○○、丁○○○、甲○○等人，而該公司與股東間利害關係
相衝突，等於一位律師同時代理兩造，有違律師倫理規範及憲法第十六條之規定，應
予禁止」，核與抗告人之原訴請求基礎事實非屬同一，相對人（張正宗除外）又表示
不同意抗告人為訴之追加，故抗告人所為追加之訴，於法自有未合。況抗告人據以追
加之律師法、律師倫理規範及其聲明，亦非得為民事訴訟之標的，因而裁定駁回抗告
人追加之訴。查抗告人所提前揭追加之訴，除未經相對人（張正宗除外）同意及其請
求之基礎事實與原訴非屬同一外，亦與民事訴訟法第二百五十五條第一項第三款至第
六款所定情形不符，依上說明，原裁定予以駁回，即無違誤。抗告意旨，指摘原裁定
不當，聲明廢棄，非有理由。又抗告人於原法院並未追加張正宗為共同被告，且原裁
定亦未對其為之，乃抗告人竟將張正宗列為相對人，提起抗告，亦非合法。
據上論結，本件抗告為一部無理由，一部不合法。依民事訴訟法第四百九十二條第一
項、第九十五條、第七十八條，裁定如主文。
中      華      民      國    九十二    年      六      月    二十七    日
                              最高法院民事第一庭
                                  審判長法官  李  錦  豐
                                        法官  楊  鼎  章
                                        法官  吳  麗  女
                                        法官  陳  淑  敏
                                        法官  陳  重  瑜
      右正本證明與原本無異
                                              書  記  官
中      華      民      國    九十二    年      七      月     十七     日
                                                                      Ｑ


司法院資訊處製作；財團法人民間司法改革基金會備份。
